【裁判字號】    99,交聲,334
【裁判日期】    990331
【裁判案由】    聲明異議
【裁判全文】
臺灣臺中地方法院交通事件裁定         99年度交聲字第334號
原處分機關  交通部公路總局臺中區監理所豐原監理站
異  議  人
即受處分人  甲○○
上列異議人即受處分人因違反道路交通管理處罰條例案件，對於
交通部公路總局臺中區監理所豐原監理站中華民國九十八年十二
月二十二日所為之處分（豐監稽違字第裁六三─ＨＤ00000
00號），聲明異議，本院裁定如下：
    主    文
異議駁回。
    理    由
一、原處分機關略以：本件係臺中縣警察局霧峰分局於民國九十
    八年十二月十二日以中縣警交字第ＨＤ0000000號違
    規通知單，當場舉發異議人即受處分人甲○○於同日上午九
    時五十五分許，駕駛車牌號碼ＴＦＪ─八二０號輕型機車，
    在臺中縣大里市○○○路與立元路口，因輕型機車駕駛執照
    遭吊扣期間駕駛輕型機車（吊扣期間自九十八年六月二十三
    日起至九十九年六月二十二日止）違規【其前曾於九十八年
    四月二十三日因酒後駕駛輕型機車違規（呼氣酒測值為每公
    升零點五二毫克），遭交通部公路總局臺中區監理所豐原監
    理站以九十八年五月六日豐監稽違字第裁六三─ＨＤ000
    0000號裁決書裁處罰鍰新臺幣（下同）三萬元，吊扣汽
    車駕駛執照十二個月（嗣由本院以九十八年度交聲字第一七
    五七號裁定改為吊扣輕型機器腳踏車駕駛執照一年），並施
    以道安講習在案】，爰依道路交通管理處罰條例第二十一條
    第一項第五款、第四項後段及第六十七條第三項之規定，裁
    處異議人罰鍰六千元，吊銷駕駛執照，一年內禁考等語。異
    議人即受處分人甲○○則以：伊因認為駕駛大貨車搭載子孩
    上課不方便停車，怕影響交通，才會貿然騎乘機車，實屬違
    規，然其係在輕型機車駕駛執照吊扣期間內駕駛輕型機車違
    規，卻遭吊銷職業大貨車駕駛執照，家人均依賴其擔任司機
    之工作維生，每月復須支付父親之醫療、小孩之教育及生活
    等費用，伊並無其他謀生技能，請求撤銷原處分關於吊銷職
    業大貨車駕駛執照之部分，伊願意立即考領機車駕駛執照供
    以吊銷等語而提出聲明異議（異議人就原處分裁處罰鍰之部
    分，並未提出聲明異議）。
二、按「汽車駕駛人，有下列情形之一者，處新臺幣六千元以上
    一萬二千元以下罰鍰，並當場禁止其駕駛：．．．五、駕駛
    執照吊扣期間駕駛小型車或機器腳踏車。」、「第一項第三
    款、第四款之駕駛執照，均應扣繳之；第五款並吊銷其駕駛
    執照。」，道路交通管理處罰條例第二十一條第一項第五款
    、第四項後段分別定有明文。又按「汽車駕駛人，曾依本條
    例其他各條規定吊銷駕駛執照者，一年內不得考領駕駛執照
    。」、「汽車駕駛人，因違反本條例及道路交通安全規則之
    規定，受吊銷駕駛執照處分時，吊銷其持有各級車類之駕駛
    執照。」，道路交通管理處罰條例第六十七條第三項、第六
    十八條亦分別著有明文。
三、經查：（一）異議人前曾於九十八年四月二十三日因酒後駕
    駛輕型機車違規（呼氣酒測值為每公升零點五二毫克），遭
    交通部公路總局臺中區監理所豐原監理站以九十八年五月六
    日豐監稽違字第裁六三─ＨＤ0000000號裁決書裁處
    罰鍰三萬元，吊扣汽車駕駛執照十二個月（嗣由本院以九十
    八年度交聲字第一七五七號裁定改為吊扣輕型機器腳踏車駕
    駛執照一年），並施以道安講習在案等情，有本院九十八年
    度交聲字第一七五七號交通事件裁定一份在卷可稽，且前開
    輕型機車駕駛執照之吊扣期間係自九十八年六月二十三日起
    至九十九年六月二十二日止，亦有「汽車駕照基本資料」一
    件在卷可憑。（二）又異議人坦認伊有於輕型機車駕駛執照
    吊扣期間內之九十八年十二月十二日，騎駛車牌號碼ＴＦＪ
    ─八二０號輕型機車，在臺中縣大里市○○○路與立元路口
    為警舉發違規等情，並有舉發違反道路交通管理事件通知單
    一件在卷可佐。異議人前因酒精濃度超過規定標準而騎乘輕
    型機車違規，遭吊扣輕型機車駕駛執照一年，並於上開輕型
    機車駕駛執照遭吊扣之期間內，有違規騎駛輕型機車之行為
    ，已足認定。（三）按於九十四年十二月十四日修正公布前
    之道路交通管理處罰條例第六十八條規定「汽車駕駛人，因
    違反本條例及道路交通安全規則之規定，受吊扣或吊銷駕駛
    執照處分時，吊扣或吊銷其持有各級車類之駕駛執照」，該
    條文所稱之「駕駛執照」，係指違規人持有之各級車類駕駛
    執照均應予吊扣或吊銷；雖道路交通管理處罰條例第六十八
    條已於九十四年十二月十四日修正公布，並自九十五年三月
    一日起生效施行，修正施行後之條文業已刪除「吊扣或」等
    字【參見立法院交通委員會九十四年十月五日台立交字第０
    九四二四００一五三號函附道路交通管理處罰條例第六十八
    條審查報告（見立法院公報第九四卷第七０期第一三五至一
    三八頁）】，即已將「受吊扣駕駛執照之處分係吊扣其持有
    之各級車類駕駛執照」部分之規定廢除，然依現行條文之解
    釋，受吊扣駕照處分者，固僅限於吊扣其違法或違規當時所
    駕駛車輛之駕駛執照，不得同時一併吊扣其持有之其他各級
    車類駕駛執照，惟受吊銷駕照處分者，仍維持吊銷其持有之
    各級車類駕駛執照。本案異議人既係應受吊銷駕駛執照之處
    分，依上開道路交通管理處罰條例第六十八條之規定，自應
    吊銷其持有之各級車類駕駛執照；異議人辯稱應僅吊銷輕型
    機車駕駛執照，且願意考領輕型機車駕駛執照供吊銷云云，
    容係對於法律之誤解。至受處分人於聲明異議狀內以上開個
    人家庭、經濟等事由希求免予吊銷職業大貨車駕照，雖堪憐
    憫，惟道路交通管理處罰條例係主管機關為加強道路交通管
    理，維護交通秩序，確保交通安全，經由立法機關所制定之
    法律規範，實不得以異議人個人之事由作為解免其違規責任
    之正當理由，附為敘明。（四）綜上所陳，原處分機關依法
    對異議人裁處吊銷其持有各級車類之駕駛執照，一年內禁考
    之部分，於法核無不合。本件聲明異議為無理由，應予駁回
    。
四、而原處分有關裁處異議人罰鍰之部分，因不在異議人提出聲
    明異議之範圍內，自非本案所應審究之範圍，併此敘明。
據上論斷，應依道路交通管理處罰條例第八十七條第二項，道路
交通案件處理辦法第十九條，裁定如主文。
中    華    民    國    99    年    3     月    31    日
                      交通法庭  法  官  李雅俐
上正本證明與原本無異。
如不服本裁定，應於送達後五日內，向本院提出抗告狀。
                                書記官  莊金屏
中    華    民    國    99    年    3     月    31    日

司法院資訊處製作；財團法人民間司法改革基金會備份。
